臺灣雲林地方法院民事裁定　　　　　　　99年度事聲字第72號
異　議　人
即　債權人　華南商業銀行股份有限公司
法定代理人　王濬智
代　理　人　楊文和
複　代理人　張齡允
上列異議人與相對人即債務人王佩如間請求清償債務強制執行事
件，異議人對本院司法事務官於民國99年12月8 日所為之99年度
司執字第29414 號處分聲明異議，本院裁定如下：
    主  文
異議駁回。
    理  由
一、按強制執行事件，由法官或司法事務官命書記官督同執達員
    辦理之；本法所規定由法官辦理之事項，除拘提、管收外，
    均得由司法事務官辦理之，強制執行法第3 條及法院組織法
    第17條之2 第1 項第2 款分別定有明文。又當事人或利害關
    係人，對於執行法院強制執行之命令，或對於執行法官、書
    記官、執達員實施強制執行之方法，強制執行時應遵守之程
    序，或其他侵害利益之情事，得於強制執行程序終結前，為
    聲請或聲明異議；前項聲請或聲明異議，由執行法院裁定之
    ，亦為強制執行法第12條第1 項、第2 項所明定。故司法事
    務官於強制執行程序中就當事人或利害關係人依強制執行法
    第12條所為之聲請或聲明異議，自得立於執行法院之地位先
    為准駁之裁定（處分）。次按司法事務官處理事件所為之處
    分，與法院所為者有同一之效力；當事人對於司法事務官處
    理事件所為之終局處分，得於處分送達後10日之不變期間內
    ，以書狀向司法事務官提出異議；司法事務官認前項異議有
    理由時，應另為適當之處分，認異議為無理由者，應送請法
    院裁定之；法院認第一項之異議為有理由時，應為適當之裁
    定，認異議為無理由者，應以裁定駁回之，強制執行法第30
    條之1 準用民事訴訟法第240 條之3 、第240 條之4 第1 項
    前段、第2項 、第3 項規定甚明。查本院民事執行處司法事
    務官於民國（下同）99年12月8 日駁回異議人強制執行之聲
    請，異議人於99年12月13日收受上開處分後，於99年12月21
    日聲明異議，司法事務官認其異議為無理由送請本院裁定，
    經核與上開條文規定及意旨相符，先予敘明。
二、本件異議意旨略以：第三人即原債務人王慶峰（原名王慶風
    ）於98年4 月9 日死亡，其繼承人即相對人王佩如等人向臺
    灣高雄地方法院家事法庭聲請限定繼承，依強制執行法第4
    條之2 規定，相對人王佩如為第三人王慶峰之繼受人，異議
    人以其對第三人王慶峰之執行名義對相對人王佩如亦有效力
    。相對人王佩如所有如附表所示之不動產（下稱系爭不動產
    ）係於96年11月9 日受贈於第三人王慶峰，依民法第1148條
    之1 第1 項規定，繼承人在繼承開始前二年內，從被繼承人
    受有財產之贈與者，該財產視為其所得遺產，故相對人王佩
    如於96年11月9 日受贈於第三人王慶峰之系爭不動產，應視
    為其所得遺產，則異議人聲請強制執行系爭不動產為有理由
    ，爰依法聲明異議等語。
三、按被繼承人死亡前二年內贈與被繼承人之配偶、被繼承人依
    民法第1138條及第1140條規定各順序繼承人、前款各順序繼
    承人之配偶個人之財產，應於被繼承人死亡時，視為被繼承
    人之遺產，併入其遺產總額，依本法規定徵稅，固為遺產及
    贈與稅法第15條第1 項所明定，然此係針對遺產稅之課徵標
    準而設，非謂依該條項規定應併入遺產總額之贈與即為被繼
    承人之遺產，故是否為被繼承人之遺產，仍應依民法之相關
    規定而定。次按繼承在民法繼承編施行前開始者，除本施行
    法有特別規定外，不適用民法繼承編之規定，民法繼承編施
    行法第1 條前段定有明文。又民法第1148條之1 增訂「繼承
    人在繼承開始前二年內，從被繼承人受有財產之贈與者，該
    財產視為其所得遺產。前項財產如已移轉或滅失，其價額，
    依贈與時之價值計算」之規定，係於98年6 月10日公布施行
    ，立法者於增訂該條文時並無回溯適用之明文。是以，基於
    法安定性考量與法律不溯及既往之原則，繼承於98年6 月10
    日上開條文修正前已發生者，民法繼承編施行法既無特別規
    定，即不適用修正後民法第1148條之1 之規定。經查，第三
    人王慶峰係於98年4 月9 日死亡，有其戶籍謄本附於本院99
    年度司執字第29414 號執行卷可稽，而民法第1148條之1 規
    定係於98年6 月10日公布施行，依上開說明，本件並無民法
    第1148條之1 第1 項規定之適用，異議人主張系爭不動產應
    視為相對人王佩如繼承自第三人王慶峰之所得遺產，並非有
    理。而系爭不動產既非相對人王佩如之所得遺產，且相對人
    王佩如已為限定繼承，為異議人所自承，異議人自不得請求
    對相對人王佩如之自有財產聲請強制執行。從而，異議人依
    遺產及贈與稅法第15條第1 項及民法第1148條之1 第1 項之
    規定，主張系爭不動產應視為相對人王佩如所得之遺產，而
    聲請強制執行該不動產，於法不合，應予駁回。本院民事執
    行處司法事務官駁回異議人強制執行之聲請，並無違誤，故
    本件聲明異議，為無理由，應予駁回。
四、依強制執行法第30條之1 ，民事訴訟法第240 條之4 第3 項
    後段，裁定如主文。
中    華    民    國   100    年    1     月    11    日
                  民事第二庭    法  官  蔡碧蓉
以上正本係照原本作成。
如對本裁定抗告須於裁定送達後10日內向本院提出抗告狀，並繳
納抗告裁判費新臺幣1,000 元。
中    華    民    國   100    年    1     月    11    日
                                書記官  蘇紋泙
附表：
┌────────────────────────────────┐
│99年度事聲字第72號  財產所有人：王佩如                          │
├─┬────────────────────┬─┬────┬──┤
│編│  土          地        坐          落  │地│面    積│權利│
│  ├───┬────┬──┬───┬────┤  ├────┤    │
│號│縣  市│鄉鎮市區○段  ○○段  │地    號│目│平方公尺│範圍│
├─┼───┼────┼──┼───┼────┼─┼────┼──┤
│1 │雲林縣│二崙鄉  │來惠│      │62      │建│77.09   │全部│
│  ├───┼────┴──┴───┴────┴─┴────┴──┤
│  │備考  │乙種建築用地                                        │
└─┴───┴──────────────────────────┘